最高法院刑事判決　　　　　　　　　　　　　　　九十一年度台上字第六四六三號
　　上 訴 人　甲○○ 男民國.
右上訴人因過失致人於死案件，不服台灣高等法院台南分院中華民國八十九年八月八
日第二審更審判決（八十九年度交上更(一)字第二二○號，起訴案號：台灣嘉義地方法
院檢察署八十六年度偵字第二七六五號），提起上訴，本院判決如左：
    主  文
原判決撤銷，發回台灣高等法院台南分院。
    理  由
本件原判決認定上訴人甲○○平日駕駛小貨車載運水果販賣，係以駕駛為附隨業務之
人，於民國八十六年二月六日上午七時許，駕駛車牌號碼ＷＲ｜九七四三號自小貨車
，在嘉義縣新港鄉○○村○○路往月眉路即由東往南方向行駛，而於該中洋路與月潭
路口處，應注意車前狀況並隨時採取必要之安全措施，且依當時情形，並無不能注意
情事，因疏未注意車前狀況，撞及行人即被害人李盧擔，致其倒地，因顱內出血經送
醫急救，延至同年四月十五日上午九時三十分不治死亡等情。因認第一審論處上訴人
從事業務之人，因業務上之過失致人於死罪刑（處有期徒刑十月），為無不合，予以
維持，駁回檢察官及上訴人在第二審之上訴。固非無見。
惟查：(一)、有罪之判決書，對被告有利之證據不採納者，應說明其理由，為刑事訴訟
法第三百十條第二款所明定。故有罪判決書對於被告有利之證據，如不加採納，必須
說明其不予採納之理由，否則即難謂無判決不備理由之違誤。上訴人於警詢及偵、審
中始終否認有駕車撞及被害人情事，辯稱其係路過見被害人躺在地上，現場人很多，
其座車無法過去，乃下車將被害人扶至路旁，其時伊岳母林葉素蓮剛好路過，亦幫忙
扶被害人等語。而證人林葉素蓮於警詢亦證稱案發當時，伊適路過中洋路及月潭路口
，見伊女婿即上訴人在扶被害人，伊發現被害人係伊舅母，故幫忙扶持……伊跟去華
濟醫院，被害人有表示其係去該處買菜而跌倒（見警卷第八頁背面），該證人於偵查
中且稱伊見上訴人抱被害人，乃幫忙抱至路旁，上訴人說係被害人跌在路中央，其座
車無法前進，故上前抱她，被害人表示係因剛下雨，路上濕以致滑倒等語（見偵卷第
八頁背面、第九頁）。此係對上訴人有利之證據，原審未予採酌，復未於判決內說明
不採之理由，自屬理由不備。(二)、當事人於審理事實之法院，本可隨時請求調查有利
之證據。證人顏鴻章於第一審到庭結證，案發當天伊駕車路經現場，見一老婦人躺在
地上，擋住去路，伊原想上前將其扶起，隨後見一小貨車停下，車上之人下車扶該老
婦人，後來又有一婦人來幫忙等語（見一審卷第一○八頁），此係有利於上訴人之證
言，原判決於理由內對此既未說明其有何瑕疵，或有如何與事實不符情形，徒以上訴
人係在第一審行將辯論終結之際，始舉該證人為證，乃認所證係屬串證之詞，而予摒
棄不採，此項對於證據取捨自由判斷職權之運用，顯與證據法則有違。(三)、證人黃美
雪於原審結稱，案發當天早上上訴人之妻林玉鳳不在現場，伊在市場賣炸雞，上訴人
之妻在伊對面賣水果，上訴人於案發當天上午五時許，載其妻至水果攤就離開等語（
見原審卷第四十七頁），如果無訛，似徵證人李政雄於偵查中所證伊目擊上訴人駕車
撞倒被害人後，由上訴人岳母林葉素蓮及妻林玉鳳上前將被害人扶起之語，其真實性
，不無可疑。原審對之未詳加勾稽，深入查究，乃於判決理由逕以黃美雪該項供證縱
然屬實，亦與上訴人駕車有否撞及被害人無關等語，即不予採納，猶嫌速斷。以上，
或係上訴意旨所指摘，或為本院得依職權調查之事項，應認原判決仍有撤銷發回更審
之原因。
據上論結，應依刑事訴訟法第三百九十七條、第四百零一條，判決如主文。
中      華      民      國    九十一    年     十一     月     十四     日
                              最高法院刑事第十二庭
                                  審判長法官  張  淳  淙
                                        法官  謝  俊  雄
                                        法官  蘇  振  堂
                                        法官  張  春  福
                                        法官  呂  永  福
      右正本證明與原本無異
                                              書  記  官
中      華      民      國    九十一    年     十一     月     二十     日
